臺灣臺中地方法院刑事判決　　　　　　　96年度易字第2758號
公 訴 人　臺灣臺中地方法院檢察署檢察官
被　　告　丁○○
上列被告因詐欺案件，經檢察官提起公訴（九十六年度偵字第七
七九五號）及移送併辦（台灣彰化地方法院檢察署九十六年度偵
緝字第二六六號、台灣台北地方法院檢察署九十六年度偵緝字一
○八○號），本院判決如下：
    主    文
丁○○幫助共同意圖為自己不法之所有，以詐術使人將本人之物
交付，處有期徒刑肆月，減為有期徒刑貳月，如易科罰金，以新
臺幣壹仟元折算壹日。
    犯罪事實及理由
一、犯罪事實：丁○○預見其提供存摺、提款卡等帳戶資料予成
    年年籍不詳之詐欺集團成員使用，將為其等持之遂行財產上
    犯罪之用，竟基於幫助該詐欺集團成員詐欺取財之未必故意
    ，於民國九十五年十月二十七日某時，在不詳地點，將其所
    有台北富邦商業銀行股份有限公司（下簡稱台北富邦銀行）
    農安行帳號000000000000號帳戶之存摺、提款
    卡及密碼，交付予該詐欺集團成員，以供該詐欺集團成員作
    為向他人詐欺取款之人頭帳戶使用。嗣該詐騙集團成員旋共
    同基於意圖為自己不法所有詐欺取財之犯意聯絡：
(一)於雅虎奇摩拍賣網站上佯登拍賣行動電話之假交易電磁訊息
    記錄，適甲○○於九十五年十一月一日上網時看見上開電磁
    訊息記錄，遂於當日下標，並於同年月二日十三時四十一分
    許結標，並由甲○○得標，甲○○遂於同年月三日九時十分
    許匯款新臺幣（下同）五千零二十元至丁○○上開台北富邦
    銀行帳戶內。
(二)次於九十五年十一月四日，在雅虎奇摩拍賣網站上佯登拍賣
    數位相機之電磁記錄訊息，以詐騙買受人匯款，丙○○○誤
    信該交易訊息，撥打詐欺集團成員之0000000000
    號行動電話（該行動電話係王天助販售予該詐欺集團，業經
    檢察官另案提起公訴）表示欲購買該數位相機，並依其手機
    簡訊指示於同日九時八分許匯款九千五百二十元至丁○○上
    開台北富邦銀行帳戶內。
(三)又於九十五年十一月二日在雅虎奇摩拍賣網站佯登拍賣手機
    之交易電磁訊息記錄，並留下上開0000000000號
    行動電話供買受人向渠等聯絡，以詐騙買受人匯款，致乙○○誤信上開交易訊息，而於九十五年十一月四日以其手機與
    詐欺集團上開行動電話門號聯絡，並依其指示於同日十時四
    十五分許匯款五千三百元至丁○○上開台北富邦銀行帳戶內
    。嗣甲○○、丙○○○、乙○○於匯款後發現有異，始知受
    騙。
二、認定犯罪事實所憑之證據及理由：訊據被告丁○○固不諱言
    開立前揭帳戶，惟矢口否認前揭犯行，辯稱：前揭帳戶資料
    伊均隨身攜帶放在包包內，伊坐在路邊睡著，醒來後包包就
    不見了，伊於九十五年十一月三日曾致電台北富邦銀行報遺
    失，銀行人員說會先止付，並叫伊同月七日去辦理補發，伊
    於七日去銀行時，銀行經理叫伊去警局報案，伊即於當日下
    午去東平派出所報案，因警察不讓伊報案，依遂於同年十三
    日去中山分局報案云云。經查：
（一）被告前揭台北富邦銀行帳戶之存摺、提款卡等乃被告申請
      及所有一節，為被告供承在卷，並有台北富邦銀行存摺類
      存款主檔內容查詢單一紙（臺中市警局第五分局中分五偵
      字第○九六○○○六五一八號卷第十四頁）在卷可稽。
（二）前揭詐騙集團成員以於網站上刊登假交易之電磁訊息紀錄
      致甲○○、丙○○○、乙○○陷於錯誤，將詐騙集團成員
      指定之款項匯入被告丁○○前揭台北富邦銀行帳戶並遭提
      領等情，業據證人即被害人甲○○、丙○○○、乙○○於
      警詢證述屬實，並有台北富邦銀行存摺類存款存入存根影
      本（屏縣警察局屏東分局屏警分偵字第○九六○○○一四
      一二號刑案偵察卷宗第三十七頁）、中華郵政公司自動櫃
      員機儲戶交易明細表影本（同前中分五偵字第○九六○○○六五一八號卷第九頁）、中國信託匯款單影本（彰化縣
      警局和美分局和警分偵字第○九六○○○六二五七號刑案
      偵查卷第三頁反面）各一紙在卷可稽。
（三）被告於審理時供稱：伊係於十一月三日的三、四天前發現
      前揭帳戶資料不見的等語（本院卷第二十一頁），並參酌
      其所有之上開帳戶之交易明細，於九十五年十月二十七日
      提領其社會局身心障礙補助款後，帳戶內僅餘二十三元，
      並於十一月一日起即陸續有多筆不明金額存入，此有台北
      富邦銀行存摺對帳單一份（本院卷第三十四頁）在卷可按
      ，足徵被告前揭帳戶資料確係於九十五年十月二十七脫離
      其持有。
（四）被告雖以前情置辯，惟查被告所有之前開台北富邦銀行帳
      戶雖有於九十五年十一月三日以電話通知存摺遺失，然於
      同月七日、十三日並無補發存摺之記錄，且經本院函查台
      北市政府警察局中山分局及大安分局和平東路派出是否有
      被告之報案紀錄，均函覆稱：於九十五年十一月三日、七
      日及十三日均未受理及查無被告存摺遺失之報案紀錄等語
      ，此有台北富邦銀行農安分行九十六年七月十日北富銀農
      安字第九六六○○○七五○○號函（本院卷第四十六頁）
      、台北市政府警察局中山分局北市警中分刑字第○九六三
      二六五九一○○號函（本院卷第四十八頁）、台北市政府
      警察局大安分局北市警安分刑字第○九六三一八二九○○○號函（本院卷第五十二頁）附卷可參，從而被告此部分
      所辯並無證據足佐。又被告雖於九十五年十一月三日晚間
      十時曾致電台北富邦銀行掛失存摺已如前述，惟並未對金
      融卡一併掛失，而存摺掛失作業並不影響金融卡之使用，
      此有台北富邦銀行農安分行九十六年八月十五日北富銀農
      安字第九六六○○○八五○○號函（本院卷第六十頁）附
      卷可稽，是僅對存摺掛失並不會有止付之效果，衡諸一般
      常情，既金融卡與存摺均遺失，理應一併掛失，以防止他
      人以金融卡提款，豈有僅掛失存摺而置金融卡不管之理，
      是縱被告確有掛失存摺，仍無法據以為被告有利之認定。
      另被告於其陳報狀內辯稱：伊因腦部受傷，記憶失常，常
      會掉東西云云，惟經本院函查被告就診之臺灣大學醫學院
      附設醫院函覆：「... 羅先生之頭部外傷影響其聽力及生
      理症狀（暈眩）。無記錄證明頭部外傷，影響其記憶力及
      事理判斷能力」等語，此有該院九十六年九月十二日校附
      醫秘字第○九六○二○九六八五號函（本院卷第六十一頁
      ）附卷可憑，是被告上開所辯亦不可採。且苟被告上開帳
      戶資料係遺失，則持有上開帳戶資料之犯罪集團根本無法
      知悉帳戶所有人何時將辦理掛失止付，而被害人所匯入之
      款項是否可順利提領即處於不確定狀態，又豈需大費周章
      向他人詐欺取財後，要求被害人匯款至其等無法擔保確可
      領用之帳戶內，而可能平白為帳戶申請使用人牟利之理。
      從而，前揭台北富邦銀行帳戶存摺、金融卡及密碼係被告
      提供予詐欺集團使用一節，已臻明確。
（五）按存款帳戶的存摺及提款卡僅係供使用人作為存款、提款
      、匯款或轉帳之工具，一般人在正常情況下，均得自行向
      郵局申請開立存款帳戶，而領取帳戶存摺及提款卡使用，
      並無任何特定身分之限制，亦無客觀之經濟價值或交換價
      值，苟非意在將該活期儲蓄存款帳戶作為犯罪之不法目的
      或掩飾真實身分，實無蒐集他人存款帳戶存摺或提款卡之
      必要，另蒐集他人金融機構帳戶作為被害人匯入款項之交
      易媒介，多係用於恐嚇取財或詐欺取財等犯罪，此乃一般
      使用人頭帳戶常見之非法利用類型，復經大眾傳播媒體再
      三披露，而被告於交付存摺等物時，正值壯年，非無相當
      社會經驗，依被告之智識經驗，其對提供存摺等物與他人
      ，該人將持其存摺等物，用於詐欺取財之不法用途自有所
      認識，被告具幫助詐欺取財之犯罪故意亦至臻明確。
（六）綜上所述，本案事證明確，被告所辯顯不足採，其犯行堪
      以認定，應依法論科。
三、論罪科刑之理由：查年籍姓名不詳之成年人即向被告收取帳
    戶等資料之詐欺集團成員間所為，係犯刑法第三百三十九條
    第一項之詐欺取財罪。該成年詐欺集團成員間，有犯意聯絡
    與行為分擔，為共同正犯。被告係基於幫助詐欺集團成員犯
    詐欺取財罪而提供帳戶資料，是核被告所為，係犯刑法第三
    十條第一項前段、第三百三十九條第一項之共同詐欺取財罪
    之幫助犯。被告以一行為提供上開富邦銀行帳戶之幫助行為
    ，幫助詐欺集團詐騙被害人甲○○、丙○○○、乙○○三人
    ，而同時侵害多數被害人之財產法益，為想像競合犯，應依
    刑法第五十五條規定，從一罪處斷。公訴人起訴事實雖未敘
    及如犯罪事實欄（一）（三）之犯行，惟此部分與起訴部分
    具想像競合犯之裁判上一罪關係，為起訴效力所及，本院自
    應併予審究。被告係屬幫助犯，其提供帳戶等資料予詐欺集
    團成員，對被害人財產損害之造成，較諸具犯罪支配力之正
    犯有明顯之差異，爰依刑法第三十條第二項之規定，減輕其
    刑。審酌被害人所受之損害非鉅，被告所為助長詐欺犯罪之
    猖獗，未與被害人和解等一切情狀，爰量處如主文所示之刑
    ，又被告犯罪之時間係九十六年四月二十四日以前，併依中
    華民國九十六年罪犯減刑條例第二條第一項第三款、第七條
    減其宣告刑二分之一，並諭知易科罰金之折算標準。
據上論斷，應依刑事訴訟法第二百九十九條第一項前段，刑法第
二十八條、第三百三十九條第一項、第五十五條、第三十條第一
項前段、第二項、第四十一條第一項前段，刑法施行法第一條之
一，中華民國九十六年罪犯減刑條例第二條第一項第三款、第七
條，判決如主文。
中　　華　　民　　國　　96　　年　　11　　月　　14　 日
                　臺灣臺中地方法院刑事第二庭
                      審判長  法  官   曾佩琦
                              法  官   陳姵君
                              法  官   郭書豪
以上正本證明與原本無異。
如不服本判決，應於判決送達後10日內，向本院提出上訴狀，其
未敘述上訴之理由者並得於提起上訴後十日內向本院補提理由書
（均須按他造當事人之人數附繕本）。
　　　　　　　　　　　　　　　書記官　 陳美虹
中　　華　　民　　國　　96　　年　  11 　　月　　14 　日
附錄論罪科刑法條
刑法第三百三十九條第一項：
意圖為自己或第三人不法之所有，以詐術使人將本人或第三人之
物交付者，處五年以下有期徒刑、拘役或科或併科一千元以下罰
金。
